臺灣高等法院民事裁定
110年度抗字第1057號
抗  告  人  陳宗弘  
            陳碩彥  
上列抗告人因與日盛證券股份有限公司間保全證據事件，對於中
華民國110年8月9日臺灣臺北地方法院110年度聲字第356號所為
裁定提起抗告，本院裁定如下： 
    主  文
一、抗告駁回。
二、抗告訴訟費用由抗告人負擔。
    理  由
一、按證據有滅失或礙難使用之虞，或經他造同意者，得向法院
    聲請保全。且保全證據之聲請，應表明下列各款事項：一、
    他造當事人，如不能指定他造當事人者，其不能指定之理由
    。二、應保全之證據。三、依該證據應證之事實。四、應保
    全證據之理由，並應提出能即時調查之證據，以釋明之。此
    觀民事訴訟法第368條第1項、第370條、第284條之規定即明
    。
二、聲請及抗告意旨略以：抗告人陳宗弘、陳碩彥前於民國96年
    8月31日、97年1月11日分別與相對人簽訂受託買賣外國有價
    證券契約，由相對人信義分行營業員邵宗慶承辦業務，詎邵
    宗慶自99年5月21日、101年5月3日起未經授權，擅自以陳宗
    弘帳號000000000000帳戶（下稱系爭A帳戶）、陳碩彥帳號0
    00000000000帳戶（下稱系爭B帳戶）進行國外有價證券之買
    賣，盜用上開帳戶購買美股，致累積虧損約美金30萬元，相
    對人為邵宗慶之雇主，應負連帶賠償責任。抗告人於105年3
    月間知悉上開情事後，於109年6月間向相對人信義分行經理
    林麗芬申訴，其僅提供104年至105年間非交易委託之錄音對
    話5則，並諉稱抗告人以電話委託買賣外國有價證券之對話
    錄音記錄檔案已無保存，抗告人於110年6月16日寄發存證信
    函請求相對人交付系爭A、B帳戶開戶迄今之買賣委託書及每
    月交易對帳單，然相對人僅提供5年保存期限內即自105年7
    月起之買賣委託書及每月交易對帳單，則系爭A、B帳戶自開
    戶日起至105年7月以前之所有買賣委託書、每月交易對帳單
    及電話委託錄音紀錄（下稱系爭資料），隨時有遭相對人予
    以銷毀之危險，而有滅失或礙難使用之虞，抗告人依民事訴
    訟法第368條規定就系爭資料聲請保全證據，原審未先向相
    對人函詢系爭資料是否存在，遽認抗告人未釋明系爭資料現
    仍存在為由，而以原裁定駁回抗告人之聲請，當有應調查證
    據而未予調查之違誤，爰依法提起抗告請求廢棄原裁定，並
    聲明相對人應向法院提出系爭資料等語。　　
三、抗告人固主張系爭資料有滅失或礙難使用之虞云云，惟查：
(一)各項會計憑證，除應永久保存或有關未結會計事項者外，應
    於年度決算程序辦理終了後，至少保存五年。委託書應依委
    託先後順序編號，若買賣有爭議時，應保留至爭議消除為止
    ，若無爭議，已成交者，併同其他業務憑證保存五年。商業
　  會計法第38條、中華民國證券商業同業公會證券商受託買賣
    外國有價證券管理辦法（下稱管理辦法）第13條第7項第1款
    分別定有明文。又證券商對電話委託應予錄音，並至少保存
    一年。亦為管理辦法第14條第1項所明定。
(二)抗告人自承於110年6月16日寄發存證信函請求相對人交付系
    爭A、B帳戶開戶迄今之買賣委託書及每月交易對帳單，然相
    對人僅提供按5年計算即自105年7月起之買賣委託書及每月
    交易對帳單（見原審卷第5頁），足認相對人確有依前述規
    定將未逾保存年限之買賣委託書及每月交易對帳單交付抗告
    人，而抗告人聲請保全證據之系爭資料，客觀上既已明顯超
    過前述規定之保存年限，其是否仍然存在，即屬不明，自應
    由抗告人提出能即時調查之證據，以釋明之。抗告人雖主張
    林麗芬曾於109年6月間提供104年至105年間非交易委託之錄
    音對話5則，足認相對人迄今仍可能保存系爭資料云云（見
    原審卷第17頁；本院卷第17頁），然依抗告人提出之陳情書
    記載，當時林麗芬即表明通聯紀錄即對話錄音記錄已舊沒有
    保存，僅查到105年1月20日後之5則對話錄音記錄等語（見
    原審卷第120頁），自難認定除此5則對話錄音記錄外，其餘
    系爭資料仍然存在之事實，是抗告人未就系爭資料仍然存在
    之情事，提出可供法院即時調查之證據，則抗告人就應保全
    證據之理由，即屬未予釋明，堪予認定。
(三)抗告人提起本件抗告，另主張原審未先向相對人函詢系爭資
    料是否存在，遽認抗告人未釋明系爭資料現仍存在為由，而
    以原裁定駁回抗告人之聲請，當有應調查證據而未予調查之
    違誤云云。惟釋明者，應由負責釋明之當事人提出能即時調
    查之證據，供法院審酌，已如前述，如尚需原審先向相對人
    函詢始能知悉系爭資料是否存在之情形，適足以認定抗告人
    並未提出能即時調查之證據，以為釋明，況且依抗告人提出
    之陳情書第十、十一點所載，相對人於109年6、7月間即已
    表明通聯紀錄沒保留之旨（見原審卷第120、121頁），法院
    應無另為函詢之必要，是抗告人此部分主張，亦屬無據。
四、綜上所述，抗告人未釋明本件符合民事訴訟法第368條第1項
    規定而有應保全證據之理由，則抗告人就系爭資料聲請保全
    證據，不應准許，原裁定駁回抗告人之聲請，並無違誤，抗
    告意旨指摘原裁定不當，聲明廢棄，為無理由，應予駁回。
五、據上論結，本件抗告為無理由，爰裁定如主文。　　　　
中　　華　　民　　國　　110 　年　　9 　　月　　10　　日
                  民事第六庭    
                      審判長法  官  陶亞琴
                            法  官  陳賢德
                            法  官  林俊廷
正本係照原本作成。
本裁定除以適用法規顯有錯誤為理由外，不得再抗告。如提起再
抗告，應於收受送達後10日內委任律師為代理人向本院提出再抗
告狀。並繳納再抗告費新臺幣１千元。
中　　華　　民　　國　　110 　年　　9 　　月　　10　　日
  　　　　　　　　　　　　　書記官  葉國乾